【裁判字號】    92,訴,798
【裁判日期】    920813
【裁判案由】    殺人未遂
【裁判全文】
臺灣桃園地方法院刑事判決                          九十二年度訴字第七九八號
    公  訴  人  臺灣桃園地方法院檢察署檢察官
    被      告  丁○○
    指定辯護人  本院公設辯護人  乙○○
右列被告因殺人未遂案件，經檢察官提起公訴（九十二年度偵字第六二一○號），本
院判決如左：
    主  文
丁○○殺人，未遂，處有期徒刑伍年陸月。扣案之玻璃酒瓶頸壹支沒收。
    事  實
一、丁○○於民國九十二年四月六日下午三時許，在桃園縣桃園市○○路七十一巷「
    文昌公園」之涼亭內與一名許姓友人、丙○○及二、三名不相識之男子飲酒作樂
    ，至同日下午三時四十分許該涼亭另一邊一名不相識之男子欲向丁○○拿取一百
    元買酒為黃某拒絕，黃某轉請前開許姓友人代為購買，後丁○○見該男子不悅，
    乃上前說明，惟竟遭該名男子及其他不詳姓名之男子毆打，而心生怨恨；適戊○○於該涼亭下方廁所小便後上樓至該涼亭，站立樓梯旁四處張望時，丁○○乃誤
    認前遭戊○○與先前毆打伊之男子係同夥，竟基於殺人之犯意，持許姓友人購回
    ，為其所有之玻璃酒瓶一支，隨手朝身旁柱子敲破後，以該已破裂且呈尖刺狀之
    玻璃瓶頸部分，朝戊○○之左太陽穴及左後頸各猛刺一下，並以台語叫稱：「乎
    你死」，致戊○○因而受有左耳前裂傷四（長）ｘ一（深）公分及後頸部裂傷八
    （長）ｘ二（深）公分之傷害，丁○○隨即逃逸，經在場之甲○○等報警及時送
    天主教聖保祿修女會醫院急救始倖免於死。而丁○○在丙○○及友人之追趕在桃
    園市○○路與中山路口查獲，並扭送桃園縣警察局桃園分局景福派出所處理，警
    方並在案發現場扣得前開玻璃酒瓶頸一支。
二、案經戊○○訴由桃園縣政府警察局桃園分局報請臺灣桃園地方法院檢察署檢察官
    偵查起訴。
    理  由
一、訊之被告丁○○固坦承以上開玻璃酒瓶刺傷戊○○一事，惟矢口否認有殺害告訴
    人戊○○之意，辯稱：「當時我有喝酒，純屬是自衛，我當時被人家打，身上也
    有傷，另外衣服跟錢也都被人家拿走，而且我跟對方並不認識，並不會故意要殺
    他，當時我以為被害人是打我的人同一夥的，抓我的人也是在那邊的遊民，他們
    與打我的那幾個人都有認識。我當時僅僅要報復他而已，我原來是要跟別人搶壹
    支拐杖打對方，但他拐仗不給我。剛好我朋友買酒回來，我就把酒瓶打破揮過去
    。」等語。
二、本院查：
（一）被告對於其於前述時間、地點遭人圍毆後，將其託許姓友人剛買回，欲飲用之
      玻璃瓶裝米酒瓶敲破，持該酒瓶頸往告訴人頭部及頸部連刺二下後逃逸，為證
      人丙○○及他人在桃園市○○路與中山路口查獲，扭送警局等情，迭據其於警
      訊、偵訊及本院調查審理時坦承不諱。關於被告將酒瓶敲破，持破碎之酒瓶往
      告訴人頭部及頸部連刺二下後逃逸後，為證人丙○○與及他人在桃園市○○路
      與中山路口查獲等情，亦據告訴人、證人甲○○、丙○○分別於警訊、偵訊及
      本院調查、審理時證述在卷，並有被告持以行兇之玻璃酒瓶頸一支扣案及現場
      照片二張附卷可資佐證。
（二）告訴人因被告前述刺殺行為致受有如事實欄第一項所示之傷害等情，亦有天主
      教聖保祿修女會醫院診斷証明書及該院九十二年六月十七日桃聖業字第九二一
      一一號函檢附告訴人案發當日之急診病歷各一份在卷可稽。前開診斷証明書及
      急診病歷上就告訴人所受傷害傷口範圍之記載稍有不一，應係不同人於不同時
      間觀察記載，所產生之誤差，尚不致影響告訴人受有前述傷害事實之認定。惟
      為急診病歷係案發之初醫護人員根據其所親自所見之情形而記載，而診斷証明
      書係以病歷之記載為據而出具，故本院認告訴人不可歸責事由受之傷勢範圍以
      其急診病歷上記載為正確，附此說明。
（三）查殺人與傷害之區別，應以行為人下手時有無殺意為斷，其受傷之多寡，及是
      否為致命部位，有時雖可著藉為認定有無殺意之心證，究不能據為絕對標準，
      再殺人罪須有使被害人喪失生命之故意，始能成立，不以所持是否為刀、所加
      傷害是否在致命部位為標準（最高法院十八年上字第一三０九號判例及五十一
      年台上字第一三一號判決意旨參照）。至於殺人犯意之存否，固係隱藏於行為
      人內部主觀之意思，此意思可能係存在有相當之時間，亦可能係在下手之際方
      產生，惟不論係何種情況均須以積極並確實之證據證明之，方足以認定之。亦
      即該項殺人或傷害之主觀犯意認定，仍須參酌各方面直接、間接證據，例如被
      害人傷痕之多寡、受傷處所是否即為致命部位、傷勢輕重程度、加害人下手情
      形、所用凶器為何及其與被害人之關係、有無宿怨或行為動機等，綜合判斷之
      ，以為裁判之基礎。本件：(1)被告於警訊及初次偵訊時中均供稱：案發前告訴
      人從後面將其抱住，讓一名不認識之男子毆打約二分鐘，其因而心生不滿，故
      將酒瓶敲破，持之以鋒利面往告訴人頭部、頸部刺過去等語（偵卷第六、二一
      頁）。是縱被告事後改稱其係誤會告訴人與打他的人是同夥及告訴人否認其有
      抱住被告一節，惟被告於本件犯行時，意識中認為告訴人先前協助他人毆打伊
      ，致其心生不滿，起意報復一點，應可認定。(2)被告用以下手行兇之工具係扣
      案，由其敲破且呈尖刺狀之玻璃酒瓶，已如前述。而此尖刺狀之玻璃酒瓶，銳
      利無比，稍為使力，即足以使人體遭受嚴重之傷害。(3)另據現場目擊證人甲○○於偵訊時證稱：「忽然黃罵三字經說『乎你死』」（偵卷第三九頁），於本
      院審理時稱：「（被告刺下去時有無說什麼話？）第一下時沒有，第二下時他
      用台語說『幹，給你死』」（審理筆錄第六頁）。(4)而頭、頸部係人體最重要
      ，且係最脆弱之部分，以銳利無比之尖刺狀玻璃酒朝向此二重要且脆弱之部分
      猛刺，極易產生死亡之結果，此為一般人所週知，被告對之亦表示知悉（偵卷
      第四三頁）。(5)綜合上開案發當時之所有狀況研判，被告知悉以銳利無比之尖
      刺狀玻璃酒瓶，朝人體頭、頸部等人體重要且脆弱之部位刺下，將導致死亡之
      結果，惟因認告訴人幫助他人毆打伊，其內心不滿，欲對告訴人報復，加以酒
      精之作祟下，一時氣憤未及深思，而對告訴人之左太陽穴及左後頸部位猛刺二
      下，並造成一、二公分深之傷口，顯示被告下手之時至少具有不確定之殺人故
      意。被告以其當時有醉意，並無殺害告訴人之意思，要屬事後卸責之詞，不足
      採信。
（四）本件事證明確，被告前述殺人未遂犯行可以認定。
二、核被告所為，係犯刑法第二百七十一條第二項、第一項之殺人未遂罪。其已著手
    於殺人犯行之實施，因告訴人為人即時送醫治療倖免於難始未得逞，為障礙未遂
    ，爰依刑法第二十六條前段規定，減輕其刑。審酌被告與告訴人間並不認識，被
    告因酒後與人發生衝突，即忿而行兇殺人，足徵其品性乖劣，惡性甚重、被告犯
    罪後坦承大部分之事實，且於本院九十二年六月二十三日調查時當庭向告訴人道
    歉，尚具悔意，惟迄今仍未能賠償告訴人之損害等一切情狀，量處如主文所示之
    刑。
三、扣案玻璃酒瓶頸一支係屬被告所有乙節，業據其於本院審理時承明，為供犯罪所
    用之物，爰依刑法第三十八條第一項第二款規定，宣告沒收。
四、據上論斷，應依刑事訴訟法第二百九十九條第一項前段，刑法第二百七十一條第
    一項、第二項、第二十六條前段、第三十八條第一項第二款，判決如主文。
本案經檢察官錢明婉到庭執行職務。
中      華      民      國    九十二    年      八      月     十三     日
                              臺灣桃園地方法院刑事第六庭
                                  法  官  潘進順
右正本證明與原本無異。
如不服本判決，應於判決送達後十日內向本院提出上訴狀( 應附繕本 )，上訴於
臺灣高等法院。
                                  書記官  陳玉芬
中      華      民      國    九十二    年      八      月     十五     日
附本件論罪科刑依據之法條：
刑法第二百七十一條
殺人者，處死刑、無期徒刑或十年以上有期徒刑。
前項之未遂犯罰之。
預備犯第一項之罪者，處二年以下有期徒刑。


司法院資訊處製作；財團法人民間司法改革基金會備份。
